臺灣嘉義地方法院刑事判決　　　　　　　　　　　　　八十九年度訴字第七一二號
　　公　訴　人　臺灣嘉義地方法院檢察署檢察官
　　被　　　告　乙○○
　　選任辯護人　楊勝夫
右列被告因偽造有價證券案件，經檢察官提起公訴（八十九年度偵字第一四○七號）
，本院判決如左：
    主  文
乙○○意圖為自己不法之所有，而侵占遺失物，處罰金肆仟元，如易服勞役，以參佰
元折算壹日。
    事  實
一、乙○○於民國八十八年十一月二十四日上午五時許，在嘉義市○○路○段與南京
    路口「威尼斯游泳池」旁，拾獲甲○○所有，付款人為臺灣中小企業銀行嘉義分
    行，帳號○二五九二─二號，票號ＡＴ0000000號、面額新臺幣（下同）
    三十五萬元，支票一紙，竟意圖為自己不法之所有，將之侵占入己，並於同年十
    一月二十五日，持向嘉義市農會民生分部為付款之提示。
二、案經嘉義市警察局第二分局報由臺灣嘉義地方法院檢察署檢察官偵查起訴。
    理  由
一、右揭事實，業據被告乙○○於偵、審中坦承不諱，而付款人為臺灣中小企業銀行
    嘉義分行，帳號○二五九二─二號，票號ＡＴ0000000號之支票，係被害
    人甲○○遺失之事實，亦據甲○○於偵查時陳稱：「八十八年十一月十一日，在
    嘉義市○○路二四八號店內，發現中小企銀及第三信用合作社支票二本失竊，該
    二本支票放在一個袋子內，裡面還有一些帳單，失竊當天我就到銀行辦掛失」等
    語（詳偵查卷第二十二頁背面）相符。此外並有支票影本、掛失止付票據提示人
    資料查報表、退票理由單各一份附卷可資佐證。事證明確，被告犯行應堪認定。
二、核被告所為，係犯刑法第三百三十七條第一項之侵占罪。爰審酌被告犯罪之動機
    手段，犯罪時所受之刺激及其品性、生活狀況，及拾得後竟因貪念，而將該支票
    持向嘉義市農會民生分部提示，犯罪後坦承犯行等一切情狀，量處如主文所示之
    刑。
三、公訴意旨另以被告於拾得上開甲○○之支票後，旋即意圖供行使之用，在不詳時
    、地，利用不知情之第三人偽造「甲○○」之印章，基於偽造有價證券之犯意，
    在不詳地點，以該偽造之「甲○○」印章蓋於上開支票發票人處，並在上開支票
    填上發票日、金額等文字，並於八十八年十一月二十五日，持向嘉義市農會民生
    分部提示。因認被告另涉犯刑法第二百零一條第一項之偽造有價證券罪嫌等語。
    惟查：
（一）按犯罪事實應依證據認定之，無證據不得推定其犯罪事實；又不能證明被告犯
      罪或其行為不罰者，應諭知無罪之判決，刑事訴訟法第一百五十四條第三百
      零一條第一項分別定有明文；又刑事訴訟法上所謂認定犯罪事實之證據，係指
      足以認定被告確有犯罪行為之積極證據而言，如未能發現相當證據或證據不足
      以證明，自不得以推測或擬制之方法，以為裁判之基礎，最高法院二十九年上
      字第三一０五號及四十年臺上字第八六號分別著有判例；認定不利於被告之事
      實，須依積極證據，苟積極證據不足為不利於被告事實之認定，即應為有利於
      被告之認定，更不必有何有利之證據，最高法院三十年上字第八一六號判例可
      資參照。次依最高法院四十年臺上字第八六號、七十六年臺上字第四九八六號
      判例意旨，認定犯罪事實，所憑之證據，雖不以直接證據為限，間接證據亦包
      括在內，然無論直接或間接證據，其為訴訟上之證明，須於通常一般之人均不
      致於有所懷疑，而得確信其為真實之程度者，始得據之為有罪之認定，倘其證
      明尚未達到此一程度，而有合理性懷疑之存在時，即無從為有罪之認定。公訴
      人以被告另犯刑法第二百零一條之罪嫌，係以上開支票係甲○○於八十八年十
      一月十一日二十一時許失竊，業據甲○○到庭供述明確，此有支票影本、掛失
      止付票據提示人資料查報表、退票理由單各一份附卷；及經命被告書寫「八十
      八年十一月二十七日」及「參拾伍萬元正」十次之字跡，以肉眼加以比較，認
      係出於同一人所寫；再甲○○於警、偵訊時陳明該支票遺失時，發票人、金額
      皆屬空白，且未遺失印章等語為論據。
（二）訊據被告乙○○堅決否認偽造有證券犯行，辯稱：未偽造「甲○○」之印章，
      及在前開支票之偽造「甲○○」之印文，其拾得該支票時，上面已有「甲○○
      」之印文，且發票日及金額亦已填載完成等語。
（三）經查被害人甲○○固於警訊時陳稱：於八十八年十一月十一日二十一時許，在
      嘉義市○○路二四八號居所內，發現所有臺灣中小企業銀行嘉義分行支票號碼
      ＡＴ0000000至ＡＴ0000000號支票，及嘉義市第三信用合作社
      忠孝分社ＡＧ0000000至ＡＧ0000000號、ＡＥ0000000
      、ＡＥ○六三七一二、ＡＥ○三六七三○、ＡＥ0000000號支票共九十
      二張空白支票失竊等語（詳警卷第三頁背面），並於偵查中指稱：失竊之票均
      屬空白，且被告提示支票上發票人之印章非其所有等語（偵查卷第二十二頁）
      ，並未能證明ＡＴ0000000號支票係被告所偽造。另查甲○○之支票失
      竊後，尚有羅聖輝曾行使甲○○之失竊支票（羅聖輝偽造有價證券部分現由臺
      灣高等法院臺南分院以九十一年度訴字第六○七號審理中）。而證人羅聖輝於
      審理中供稱：「（問：另案偽造有價證券之支票何來？）我是看報紙向一個叫
      『阿國』的人，以每張票五千元之價格購得。」，「（問：如何連絡『阿國』
      ？）我是看報紙打電話給他，電話號碼忘了。」，「（問：何時買的？）忘了
      ，在幾年前買的。」，「（問：你買了幾張支票？）二十張。」，「（問：你
      去買的支票是空白或是已填載完成的？）有的是空白的，有的金額及日期已經
      填載好的。」，「（問：【提示票號ＡＴ0000000號支票一張告以要旨
      】上面所記載之金額、印章是否與你買的支票相同？）不一樣，上面的字不是
      我寫的，但是印章相同，我向『阿國』買的時候，看到支票上的印章都已經蓋
      好的。」等語（詳本院九十一年一月十六日訊問筆錄），亦能證明被告所持有
      ＡＴ0000000號支票上之「甲○○」印文，或為第三人所為。再查ＡＴ
      0000000號支票上之發票日「８８、１１、２７」、「參拾伍萬元正」
      、「３００００」等字跡，與被告於偵查中之字跡（詳偵查卷第三十五頁）亦
      難謂相同。至支票影本、掛失止付票據提示人資料查報表、退票理由單等物，
      更難證明被告有偽造有價證券之事實。綜上，尚難僅以被害人稱有支票遺失及
      目視字跡之方式，即認定被告有偽造有價證券犯行。揆諸首揭判例意旨，在缺
      乏直接證據予以證明及間接證據再予補強之情況下，本件被告之偽造有價證券
      犯行即難證明。此外復查無其他證據證明被告確有公訴人所指此部分之犯行，
      惟公訴意旨認此部分與前揭論罪科刑之罪間有方法結果之牽連犯關係，屬裁判
      上之一罪，爰不另為無罪之諭知。
據上論斷，應依刑事訴訟法第二百九十九條第一項前段，刑法第三百三十七條、第四
十二條第二項，罰金罰鍰提高標準條例第一條前段、第二項，判決如主文。
本案經檢察官陳美君到庭執行職務
中    華    民    國        九十一      年      八      月      八      日
                                      臺灣嘉義地方法院刑事第三庭
                                          法  官  張  育  彰
右正本證明與原本無異。
如不服本判決，應於判決送達後十日內向本院提出上訴狀( 應附繕本 )。
中    華    民    國        九十一      年      八      月      八      日
                                          書記官  馮  澤  文
附錄本案論罪科刑法條：
刑法第三百三十七條：
意圖為自己或第三人不法之所有，而侵占遺失物、漂流物或其他離本人所持有之物者
，處五百元以下罰金。
